ACORDAO-COMPLETO-2512074

ACÓRDÃO 1533/2022 ATA 7/2022 - PRIMEIRA CÂMARA

VISTOS, relatados e discutidos estes autos de Tomada de Contas Especial instaurada pela Secretaria Especial da Cultura, em desfavor de Boa Nova Produções Artísticas Ltda., Isabel Butcher, Pedro Butcher, Hugo Sérgio Koatz Sukman e Paulo César Ferreira de Mattos, em razão de omissão no dever de prestar contas dos recursos captados por força do Projeto Cultural Pronac 115199, descrito da seguinte forma: "Realizar no CCBB São Paulo um ciclo de palestras dedicado à reflexão teórica, crítica e filosófica sobre a herança artística de um dos maiores e, sem dúvida, um dos mais lidos escritores da literatura russa e universal, Lev Tolstói (1828 -1910) com a participação de palestrantes especialistas do Brasil, Russia e Estados Unidos",
ACORDAM os Ministros do Tribunal de Contas da União, reunidos em sessão da Primeira Câmara, ante as razões expostas pelo Relator, em:
9.1. acatar as alegações de defesa apresentadas pelos responsáveis Boa Nova Produções Artísticas Ltda., Isabel Butcher, Pedro Butcher, Hugo Sérgio Koatz Sukman e Paulo César Ferreira de Mattos;
9.2. rejeitar as razões de justificativa apresentadas pelos responsáveis Isabel Butcher, Pedro Butcher, Hugo Sérgio Koatz Sukman e Paulo César Ferreira de Mattos;
9.3. julgar irregulares as contas de Isabel Butcher, Pedro Butcher, Hugo Sérgio Koatz Sukman  e Paulo César Ferreira de Mattos, nos termos dos arts. 1º, inciso I, 16, inciso III, alínea "a", § 2º, da Lei 8.443/1992, c/c os arts. 19 e 23, inciso III, da mesma Lei, e com os arts. 1º, inciso I, 209, incisos I, 210 e 214, inciso III, do Regimento Interno/TCU;
9.4. aplicar individualmente aos responsáveis Isabel Butcher, Pedro Butcher, Hugo Sérgio Koatz Sukman e Paulo César Ferreira de Mattos, a multa prevista no art. 58, inc. I, da Lei 8.443/1992, c/c o art. 268, inc. I, do RI/TCU, no valor de R$ 5.000,00 (cinco mil reais) ,  fixando-lhes o prazo de quinze dias, a contar da notificação, para que comprovem, perante o Tribunal (art. 214, III, a, do Regimento Interno do TCU) , o recolhimento da dívida aos cofres do Tesouro Nacional, atualizada monetariamente desde a data deste Acórdão até a do efetivo recolhimento, se pagas após o vencimento, na forma da legislação em vigor;
9.5. autorizar, desde logo, a cobrança judicial das dívidas, caso não atendidas a notificação, na forma do disposto no art. 28, inciso II, da Lei nº 8.443/92; e
9.6. dar ciência desta deliberação à Secretaria Especial da Cultura e aos responsáveis.

Tomada de Contas Especial instaurada pela Secretaria Especial da Cultura, em desfavor de Boa Nova Produções Artísticas Ltda., Isabel Butcher, Pedro Butcher, Hugo Sérgio Koatz Sukman e Paulo César Ferreira de Mattos, em razão de omissão no dever de prestar contas dos recursos captados por força do Projeto Cultural Pronac 115199, descrito da seguinte forma: Realizar no CCBB São Paulo um ciclo de palestras dedicado à reflexão teórica, crítica e filosófica sobre a herança artística de um dos maiores e, sem dúvida, um dos mais lidos escritores da literatura russa e universal, Lev Tolstói (1828 -1910) com a participação de palestrantes especialistas do Brasil, Russia e Estados Unidos.

Primeira Câmara

Secretaria Especial da Cultura.

3.	Responsáveis: Boa Nova Produções Artísticas Ltda. (04.570.119/0001-50); Hugo Sergio Koatz Sukman (XXX.274.077-XX); Isabel Butcher (XXX.370.127-XX); Paulo César Ferreira de Mattos (XXX.728.497-XX); Pedro Butcher (XXX.049.587-XX).

13.1. Ministros presentes: Walton Alencar Rodrigues (Presidente), Vital do Rêgo e Jorge Oliveira.
13.2. Ministro-Substituto convocado: Augusto Sherman Cavalcanti (Relator).

ACORDAO-COMPLETO-2545371

Acórdão de Relação 4342/2022 - Primeira Câmara

Acórdão de Relação

AUGUSTO SHERMAN

Adoto, como relatório, excerto da instrução vazada à peça 96 destes autos, anuída pelo corpo diretivo da Secretaria de Controle Externo de Tomada de Contas Especial (SecexTCE) (peças 97 e 98) , e, em quota singela, pelo MP/TCU (peça 99) :
"INTRODUÇÃO
Cuidam os autos de tomada de contas especial instaurada pela Secretaria Especial da Cultura, em desfavor de Boa Nova Produções Artísticas Ltda. (CNPJ: 04.570.119/0001-50) , Isabel Butcher (CPF: XXX.370.127-XX) , Pedro Butcher (CPF: XXX.049.587-XX) , Hugo Sergio Koatz Sukman (CPF: XXX.274.077-XX) e Paulo Cesar Ferreira de Mattos (CPF: XXX.728.497-XX) , em razão de omissão no dever de prestar contas dos recursos captados por força do projeto cultural Pronac 115199, descrito da seguinte forma: 'Realizar no CCBB São Paulo um ciclo de palestras dedicado à reflexão teórica, crítica e filosófica sobre a herança artística de um dos maiores e, sem dúvida, um dos mais lidos escritores da literatura russa e universal, Lev Tolstói (1828 -1910) com a participação de palestrantes especialistas do Brasil, Russia e Estados Unidos.'.
HISTÓRICO
Em 3/7/2018, com fundamento na IN/TCU 71/2012, alterada pela IN/TCU 76/2016 e DN/TCU 155/2016, o dirigente da instituição Secretaria Especial da Cultura autorizou a instauração da tomada de contas especial (peça 17) . O processo foi registrado no sistema e-TCE com o número 2064/2018.
A Port. nº 0439, de 04/08/2011, autorizou a captação do valor de apoio, totalizando R$ 158.480,00, no período de 05/08/2011 a 31/12/2011 (peça 5) , com prazo para execução dos recursos 05/09/2011 a 31/12/2011, recaindo o prazo para prestação de contas em 30/1/2012.
A empresa proponente captou recursos autorizados, no montante de R$ 114.724,50, conforme atestam os recibos (peças 6 e 8) e/ou extratos bancários (peça 38) .
O fundamento para a instauração da Tomada de Contas Especial, conforme consignado na matriz de responsabilização elaborada pelo tomador de contas, foi a constatação da seguinte irregularidade: 
Omissão no dever de prestar contas.
Os responsáveis arrolados na fase interna foram devidamente comunicados e, diante da ausência de justificativas suficientes para elidir a irregularidade e da não devolução dos recursos, instaurou-se a tomada de contas especial.
No relatório (peça 46) , o tomador de contas concluiu que o prejuízo importaria no valor original de R$ 109.920,07, imputando-se a responsabilidade à Boa Nova Produções Artísticas Ltda., Isabel Butcher, Pedro Butcher, Hugo Sergio Koatz Sukman e Paulo Cesar Ferreira de Mattos, na condição de dirigentes da entidade.
Em 1/7/2019, a Controladoria-Geral da União emitiu o relatório de auditoria (peça 47) , em concordância com o relatório do tomador de contas. O certificado de auditoria e o parecer do dirigente do órgão de controle interno concluíram pela irregularidade das presentes contas (peças 48 e 49) .
Em 12/7/2019, o ministro responsável pela área atestou haver tomado conhecimento das conclusões contidas no relatório e certificado de auditoria, bem como do parecer conclusivo do dirigente do órgão de controle interno, manifestando-se pela irregularidade das contas, e determinou o encaminhamento do processo ao Tribunal de Contas da União (peça 50) .
Na instrução inicial (peça 53) , analisando-se os documentos nos autos, concluiu-se pela necessidade de realização de citação dos responsáveis para apresentarem alegações de defesa em razão da omissão do dever de prestar contas, e razões de justificativa, em função do não cumprimento do prazo originalmente estipulado para a apresentação da prestação de contas.
Em cumprimento ao pronunciamento da unidade (peça 55) , foram efetuadas citação e audiência dos responsáveis Boa Nova Produções Artísticas Ltda., Isabel Butcher, Pedro Butcher e Hugo Sergio Koatz Sukman, por meio dos Ofícios Ofício 9127/2019, 9128/2019, 9129/2019 e 9130/2019 (peças 61-64) , todos encaminhados aos endereços dos responsáveis constantes da base de dados da Receita Federal (peças 56-59) , sendo efetivamente recebidos, conforme atestam os avisos de recebimento (peças 66-69) .
Foram efetuadas a citação e a audiência do responsável Paulo Cesar Ferreira de Mattos por meio do Ofício 4364/2020 (peça 82) , encaminhado ao endereço de seu procurador, Sr. Cláudio Lins de Vasconcelos (peça 77) , sendo efetivamente recebido, conforme atesta o aviso de recebimento (peça 83) .
Em resposta, os responsáveis apresentaram as alegações de defesa/razões de justificativa (peça 78) .
Na instrução antecedente (peça 87) foi informado que os responsáveis alegaram que os documentos em anexo (peça 78, p. 31-73) demonstram o cumprimento integral do objeto do projeto e que constam nos autos (peça 78, p. 74-177) o relatório final da prestação de contas, os anexos das informações financeiras, inclusive a conciliação bancária e o extrato inteiro da conta movimento, e todos os documentos fiscais que comprovam cada uma das despesas realizadas, de acordo com o plano de trabalho apresentado.
Relatou-se, em relação ao não cumprimento do prazo para apresentação da prestação de contas, que os responsáveis se limitaram a informar que houve um lapso administrativo e que supunham que a pessoa responsável, à época, pelas questões administrativas e financeiras da proponente, havia enviado a prestação de contas do projeto em questão, não tendo sido comunicados acerca da falta do cumprimento dessa obrigação.
Quanto à extemporânea apresentação da documentação referente à prestação de contas, registrou-se que a análise da correta aplicação dos recursos transferidos mediante convênios celebrados no âmbito federal é competência dos órgãos concedentes, conforme disposto no § 10 do art. 10 do Decreto 6.170/2007, bem como na Portaria Interministerial MPOG/MF/CGU 424/2016. Como consequência, foi sugerida a realização de diligência à Secretaria Especial de Cultura, para que, no prazo de sessenta dias a contar da ciência, informasse sobre a regularidade ou não da documentação comprobatória da prestação de contas objeto do projeto cultural Pronac 115199, encaminhada ao Tribunal.
Em seu Despacho (peça 90) , o Ministro-Relator dos autos acolheu a proposta da unidade técnica. Autorizou a Secex-TCE a encaminhar cópia dos elementos considerados necessários como subsídio de resposta à diligência, aí compreendida a documentação apresentada pelo responsável a título de defesa perante este Tribunal (peça 78) , devendo alertar à Secretaria Especial de Cultura de que o injustificado não atendimento tempestivo da diligência poderia ensejar a aplicação da multa prevista no inc. IV do art. 58 da Lei 8.443/1992.
EXAME TÉCNICO
ANÁLISE DOS PRESSUPOSTOS DE PROCEDIBILIDADE DA IN/TCU 71/2012
Avaliação de Viabilidade do Exercício do Contraditório e Ampla Defesa
Verifica-se que não houve o transcurso de mais de dez anos desde o fato gerador sem que tenha havido a notificação dos responsáveis pela autoridade administrativa federal competente (art. 6º, inciso II, c/c art. 19 da IN/TCU 71/2012, modificada pela IN/TCU 76/2016) , uma vez que o fato gerador da irregularidade sancionada ocorreu em 31/1/2012, e os responsáveis foram notificados sobre as irregularidades pela autoridade administrativa competente conforme abaixo:
Boa Nova Produções Artísticas Ltda., por meio do ofício acostado à peça 27, recebido em 16/11/2018, conforme AR (peça 32) .
Isabel Butcher, por meio do ofício acostado à peça 28, recebido em 16/11/2018, conforme AR (peça 33) .
Pedro Butcher, por meio do ofício acostado à peça 29, recebido em 16/11/2018, conforme AR (peça 34) .
Hugo Sergio Koatz Sukman, por meio do ofício acostado à peça 30, recebido em 16/11/2018, conforme AR (peça 35) .
Paulo Cesar Ferreira de Mattos, por meio do ofício acostado à peça 31, recebido em 16/11/2018, conforme AR (peça 36) .
Valor de Constituição da TCE 	
Verifica-se, ainda, que o valor atualizado do débito apurado (sem juros) em 1/1/2017 é de R$ 159.389,27, portanto superior ao limite mínimo de R$ 100.000,00, na forma estabelecida conforme os arts. 6º, inciso I, e 19 da IN/TCU 71/2012, modificada pela IN/TCU 76/2016. 
OUTROS PROCESSOS/DÉBITOS NOS SISTEMAS DO TCU COM OS MESMOS RESPONSÁVEIS
Informa-se que foi encontrado processo no Tribunal com os mesmos responsáveis:
	Responsável
	Processos

	Boa Nova Produções Artísticas Ltda.
	Processo 029.098/2019-0 [TCE, aberto, 'Instaurada pelo Ministério da Cultura - MinC (atual Secretaria Especial da Cultura do Ministério da Cidadania) , em razão da omissão no dever de prestar contas dos recursos captados pela Boa Nova Produções Jornalísticas Ltda, destinados à execução do projeto cultural denominado 'CoHabitação (XIX) ', cadastrado no Programa Nacional de Apoio à Cultura sob o nº Pronac 07-6617 (processo SEI 01400.028890/2017-21) ']

	Pedro Butcher
	Processo 029.098/2019-0 [TCE, aberto, 'Instaurada pelo Ministério da Cultura - MinC (atual Secretaria Especial da Cultura do Ministério da Cidadania) , em razão da omissão no dever de prestar contas dos recursos captados pela Boa Nova Produções Jornalísticas Ltda, destinados à execução do projeto cultural denominado 'CoHabitação (XIX) ', cadastrado no Programa Nacional de Apoio à Cultura sob o nº Pronac 07-6617 (processo SEI 01400.028890/2017-21) ']

EXAME TÉCNICO
Verifica-se que em cumprimento ao Despacho do Relator, foi realizada diligência à Secretaria Especial de Cultura, por meio do Ofício 53957/2020-TCU/Seproc (peça 91) , para que informasse sobre a regularidade ou não da documentação comprobatória da prestação de contas, encaminhada ao Tribunal, haja vista ser a concedente dos recursos. Em resposta, o Ministério do Turismo encaminhou o Ofício 13/2021/AECI, de 7/1/2021 (peça 94) , no qual consta que estava sendo encaminhando o Ofício 28/2021/SECULT/GAB/SECULT e anexos (peça 94, p. 3-18) .
Na Nota Técnica 52/2020/COAOB/CGARE/DFIND/SEFIC/SECULT (peça 94, 9-14) consta que houve comprovação do cumprimento do objeto, concluindo-se pela sua regularidade. Abaixo, transcreve-se a manifestação do Ministério do Turismo:
19.	O projeto previu a realização de um ciclo de palestras, com duração de duração de 04 (quatro) dias, nas cidades de São Paulo e Rio de Janeiro (entre 15 e 17 de setembro de 2011 - fl. 29) , dedicado à reflexão teórica, crítica e filosófica sobre a herança artística de um dos maiores e, sem dúvida, um dos mais lidos escritores da literatura russa e universal, Lev Tolstói (1828-1910) , com a participação de palestrantes especialistas do Brasil, Rússia e Estados Unidos. Além disso, foram previstas como medidas de acessibilidade, a realização das ações culturais no 'espaço do CCBB [que] é totalmente preparado para receber pessoas com diversas deficiências', além da disponibilização de traduções simultâneas. Quanto à democratização e medidas de ampliação do acesso, todas as atividades propostas seriam oferecidas gratuitamente, com ampla divulgação.
20.	Na resposta encaminhada, os responsáveis afirmam que o seminário - objeto do projeto em tela - foi realizado entre os dias 14 e 17 de setembro de 2011, no auditório do Centro Cultural Banco do Brasil (CCBB) , na cidade de São Paulo. Esclarecem que o CCBB é um espaço reconhecidamente preparado para receber pessoas com mobilidade reduzida, contando com rampas e elevadores. Ademais, relatam que o evento contou com tradução simultânea. Por fim, concluem que as atividades desenvolvidas foram amplamente divulgadas e proporcionaram a devida democratização e amplo acesso ao público, uma vez que houve total gratuidade. 21. Verificou-se, através dos documentos, clippings e registros fotográficos apresentados, que o projeto foi executado satisfatoriamente, tendo sido corroboradas as informações relatadas pelos responsáveis. Além do que, as seguintes matérias e reportagens veiculadas na internet, também atestam a plena execução do projeto e o alcance dos seus objetivos:
 (...) 
30.	Logo, no que diz respeito à comprovação do objeto e de seus objetivos - independentemente da questão sobre a tempestividade da apresentação dos documentos enviados - verificou-se que, considerando-se a captação parcial de 72,39% do valor homologado na aprovação, toda documentação encaminhada, bem como os relatórios e registro fotográficos, se mostraram hábeis e suficientes para corroborar a efetiva execução do objeto, além do cumprimento das medidas de acessibilidade, democratização e ampliação do acesso, dos planos de distribuição e divulgação, razoável e proporcionalmente aos termos estabelecidos pela lei.
31. 	Desta forma, conforme solicitado através do Ofício nº . 53957/2020-TCU/Seproc (0700264) , de 30 de setembro de 2020, seguido pelo Ofício nº . 280/2020/DIPC/CGPCONT/SGFT/GSE (0722050) , de 04 de novembro de 2020, a despeito das questões relativas à temporariedade dos documentos encaminhados pelos responsáveis em face do rito processual administrativo e suas determinações legais, especificamente, no que tange à comprovação do cumprimento do objeto do projeto em tela, bem como do efetivo alcance de seus objetivos, à luz da norma vigente à época de sua execução, pode-se concluir por sua REGULARIDADE, com fulcro na Lei nº 8.313, de 23 de dezembro de 1991, do Decreto nº . 5.761, de 27 de abril de 2006 e da Instrução Normativa nº 01/2010, de 05 de outubro de 2010.
22.	Constata-se, com base na Nota Técnica 52/2020/COAOB/CGARE/DFIND/SEFIC/SECULT, que houve comprovação da realização do projeto cultural, e cumprimento das medidas de acessibilidade, democratização e ampliação do acesso, dos planos de distribuição e divulgação.
Contudo, foi relatada, no Parecer Financeiro 75/2020/CAFIF/CGPCONT/SGFT/GSE (peça 94, p. 16-17) , a ocorrência de realização de despesas fora do prazo de execução do projeto, no valor total de R$ 4.687,00, pagas em 26/1/2012 (R$ 242,50) e em 30/4/2012 (R$ 4.444,50) , conforme se verifica na peça 78, p. 174-177. Foi relatada ainda a cobrança de tarifa bancária, no valor de R$ 2,00.
No que concerne às despesas efetuadas, de R$ 4.687,00, fora do prazo de execução do projeto cultural, verifica-se que os elementos presentes nos autos não são suficientes para fundamentar a ocorrência desse débito. Conforme consta no voto que fundamentou o Acórdão 2307/2017-TCU-Segunda Câmara, a jurisprudência do TCU admite o acolhimento, em caráter excepcional, de despesas realizadas fora da vigência do convênio, mormente quando relacionadas a seu objeto, em situações em que reste comprovado que o pactuado foi devidamente cumprido. O presente caso se amolda a essa situação, uma vez que as despesas realizadas fora do período de vigência do ajuste (serviço de transcrição de áudio e de tradução) guardam relação com seu objeto, considerando que foi prevista a disponibilização de tradução simultânea, conforme se constata na ata de aprovação do projeto (peça 4) e no item 19 da Nota Técnica 52/2020/COAOB/CGARE/DFIND/SEFIC/SECULT. Por essa razão, considera-se que o desembolso configurou falha formal que, por si só, não enseja dano ao erário.
Em relação à realização de despesa com tarifa bancária, trata-se de valor irrisório, devendo ser desconsiderado, em razão da baixa materialidade. 
Embora se considere que o débito seja afastado, verifica-se que os responsáveis foram ouvidos em audiência em razão do não cumprimento do prazo originalmente estipulado para a apresentação da prestação de contas. Entretanto, se limitaram a informar que houve um lapso administrativo e que supunham que a pessoa responsável, à época, pelas questões administrativas e financeiras da proponente, havia enviado a prestação de contas do projeto em questão, não tendo sido comunicados acerca da falta do cumprimento dessa obrigação. Tais justificativas não se prestam a afastar a irregularidade, considerando que o atraso provocou movimentação da Administração Pública, gerando custos que foram provocados pela desídia dos responsáveis. Assim, não resta outro encaminhamento senão propor o julgamento das contas pela irregularidade, com aplicação da multa prevista no art. 58, inc. I, da Lei 8.443/1992.
Prescrição da Pretensão Punitiva
Vale ressaltar que a pretensão punitiva do TCU, conforme Acórdão 1441/2016-TCU-Plenário, Relator Min. Benjamin Zymler, que uniformizou a jurisprudência acerca dessa questão, subordina-se ao prazo geral de prescrição indicado no art. 205 do Código Civil, que é de dez anos, contado da data de ocorrência da irregularidade sancionada, nos termos do art. 189 do Código Civil, sendo este prazo interrompido pelo ato que ordenar a citação, a audiência ou a oitiva dos responsáveis.
No caso em exame, não ocorreu a prescrição, uma vez que a irregularidade sancionada ocorreu em 31/1/2012, e o ato de ordenação da citação ocorreu em 14/8/2019.
CONCLUSÃO
Em face da análise promovida na seção 'Exame Técnico', propõe-se acatar as alegações de defesa Boa Nova Produções Artísticas Ltda., Isabel Butcher, Pedro Butcher, Hugo Sergio Koatz Sukman e Paulo Cesar Ferreira de Mattos, uma vez foram suficientes para sanar as irregularidades a eles atribuídas e afastar o débito apurado.
Propõe-se, contudo, rejeitar as razões de justificativas apresentadas pelos responsáveis, uma vez que não foram suficientes para sanar a irregularidade a eles atribuídas.
Verifica-se que não houve a prescrição da pretensão punitiva, conforme análise já realizada.
Tendo em vista que não constam dos autos elementos que permitam reconhecer a boa-fé dos responsáveis ou a ocorrência de outras excludentes de culpabilidade, sugere-se que as suas contas sejam julgadas irregulares, nos termos do art. 202, § 6º, do Regimento Interno do TCU, com a aplicação da multa prevista no art. 58, inc. I, da Lei 8.443/1992.
PROPOSTA DE ENCAMINHAMENTO
Diante do exposto, submetem-se os autos à consideração superior, propondo:
a) acatar as alegações de defesa apresentadas pelos responsáveis Boa Nova Produções Artísticas Ltda. (CNPJ: 04.570.119/0001-50) , Isabel Butcher (CPF: XXX.370.127-XX) , Pedro Butcher (CPF: XXX.049.587-XX) , Hugo Sergio Koatz Sukman (CPF: XXX.274.077-XX) e Paulo Cesar Ferreira de Mattos (CPF: XXX.728.497-XX) ;
b) rejeitar as razões de justificativa apresentadas pelos responsáveis Isabel Butcher (CPF: XXX.370.127-XX) , Pedro Butcher (CPF: XXX.049.587-XX) , Hugo Sergio Koatz Sukman (CPF: XXX.274.077-XX) e Paulo Cesar Ferreira de Mattos (CPF: XXX.728.497-XX) ;
c) julgar irregulares, nos termos dos arts. 1º, inciso I, 16, inciso III, alínea 'a', § 2º, da Lei 8.443/1992, c/c os arts. 19 e 23, inciso III, da mesma Lei, e com os arts. 1º, inciso I, 209, incisos I, 210 e 214, inciso III, do Regimento Interno/TCU, as contas de Isabel Butcher (CPF: XXX.370.127-XX) , Pedro Butcher (CPF: XXX.049.587-XX) , Hugo Sergio Koatz Sukman (CPF: XXX.274.077-XX) e Paulo Cesar Ferreira de Mattos (CPF: XXX.728.497-XX) ;
d) aplicar individualmente aos responsáveis Isabel Butcher (CPF: XXX.370.127-XX) , Pedro Butcher (CPF: XXX.049.587-XX) , Hugo Sergio Koatz Sukman (CPF: XXX.274.077-XX) e Paulo Cesar Ferreira de Mattos (CPF: XXX.728.497-XX) , a multa prevista no art. 58, inc. I, da Lei 8.443/1992, c/c o art. 268, inc. I, do RI/TCU, fixando-lhes o prazo de quinze dias, a contar da notificação, para que comprovem, perante o Tribunal (art. 214, III, a, do Regimento Interno do TCU) , o recolhimento da dívida aos cofres do Tesouro Nacional, atualizada monetariamente desde a data do acórdão que vier a ser proferido por este Tribunal até a do efetivo recolhimento, se pagas após o vencimento, na forma da legislação em vigor;
e) autorizar, desde logo, a cobrança judicial das dívidas, caso não atendidas a notificação, na forma do disposto no art. 28, inciso II, da Lei nº 8.443/92;
f) autorizar também, desde logo, se requerido, com fundamento no art. 26 da Lei 8.443, de 1992 c/c o art. 217, §§ 1º e 2º do Regimento Interno, o parcelamento da dívida em até 36 parcelas, corrigida monetariamente, fixando-lhes o prazo de quinze dias, a contar do recebimento da notificação, para comprovarem perante o Tribunal o recolhimento da primeira parcela, e de trinta dias, a contar da parcela anterior, para comprovarem os recolhimentos das demais parcelas, alertando os responsáveis de que a falta de comprovação do recolhimento de qualquer parcela importará o vencimento antecipado do saldo devedor, nos termos do § 2º do art. 217 do Regimento Interno deste Tribunal;
g) enviar cópia do acórdão que vier a ser proferido à Secretaria Especial da Cultura e aos responsáveis, para ciência, informando que a presente deliberação, acompanhada do Relatório e do Voto que a fundamenta, está disponível para a consulta no endereço www.tcu.gov.br/acordaos, além de esclarecer que, caso requerido, o TCU poderá fornecer sem custos as correspondentes cópias, de forma impressa."
É o Relatório.

Ericka Gavinho D Icarahy (137.124/OAB-RJ) e Cláudio Lins de Vasconcelos (166.817/OAB-RJ), representando Boa Nova Produções Artísticas Ltda., Isabel Butcher, Pedro Butcher e Paulo Cesar Ferreira de Mattos;   Alessandra de Andrade Ventura (173.366/OAB-RJ), Ericka Gavinho D Icarahy (137.124/OAB-RJ) e outros, representando Hugo Sérgio Koatz Sukman.

Procurador Júlio Marcelo de Oliveira.

TOMADA DE CONTAS ESPECIAL. SECRETARIA ESPECIAL DA CULTURA. OMISSÃO NO DEVER DE PRESTAR CONTAS DOS RECURSOS CAPTADOS PARA PROJETO CULTURAL (LEI ROUANET). CITAÇÃO SOLIDÁRIA DA EMPRESA E DOS SEUS DIRIGENTES. AUDIÊNCIA DOS DIRIGENTES DA EMPRESA. PRONUNCIAMENTO DA SECULT NO SENTIDO DE QUE HOUVE COMPROVAÇÃO DO CUMPRIMENTO DO OBJETO, CONCLUINDO-SE PELA SUA REGULARIDADE. ACOLHIMENTO DAS ALEGAÇÕES DE DEFESA. REJEIÇÃO DAS RAZÕES DE JUSTIFICATIVAS PELO DESCUMPRIMENTO DO PRAZO PARA PRESTAÇÃO DE CONTAS. CONTAS IRREGULARES. MULTA DO ART. 58 DA LEI 8.443/1992.

TOMADA DE CONTAS ESPECIAL (TCE)

Secretaria de Controle Externo de Tomada de Contas Especial (SecexTCE).

Cuidam os autos de Tomada de Contas Especial instaurada pela Secretaria Especial da Cultura, em desfavor de Boa Nova Produções Artísticas Ltda., Isabel Butcher, Pedro Butcher, Hugo Sérgio Koatz Sukman e Paulo César Ferreira de Mattos, em razão de omissão no dever de prestar contas dos recursos captados por força do Projeto Cultural Pronac 115199, descrito da seguinte forma: "Realizar no CCBB São Paulo um ciclo de palestras dedicado à reflexão teórica, crítica e filosófica sobre a herança artística de um dos maiores e, sem dúvida, um dos mais lidos escritores da literatura russa e universal, Lev Tolstói (1828 -1910) com a participação de palestrantes especialistas do Brasil, Russia e Estados Unidos.".
A Portaria nº 0439, de 04/08/2011, autorizou a captação do valor de apoio, totalizando R$ 158.480,00, no período de 05/08/2011 a 31/12/2011 (peça 5) , com prazo para execução dos recursos de 05/09 a 31/12/2011, recaindo o termo para prestação de contas em 30/1/2012.
A empresa proponente captou recursos autorizados, no montante de R$ 114.724,50, conforme atestam os recibos (peças 6 e 8) e/ou extratos bancários (peça 38) .
No âmbito do TCU, a instrução inicial (peça 53) , elaborada pela Secretaria de Controle Externo de Tomada de Contas Especial (SecexTCE) , concluiu pela necessidade de realização de citação solidária da empresa e dos seus dirigentes por não demonstrarem a boa e regular aplicação dos recursos federais recebidos e geridos, em face da omissão na prestação de contas. Adicionalmente, a SecexTCE promoveu a audiência dos dirigentes da Boa Nova Produções Artísticas Ltda. pelo não cumprimento do prazo originalmente estipulado para prestação de contas do projeto incentivado.
Em resposta às audiências e citações, os responsáveis apresentaram relatório final da prestação de contas, conciliação bancária e documentos fiscais com a pretensão de comprovar as despesas realizadas no projeto cultural pactuado (peça 78) . Dessa forma, antes de analisar o mérito do feito, a unidade técnica propôs diligência à Secretaria Especial de Cultura do atual Ministério do Turismo para examinar a regularidade da prestação de contas enviada ao TCU objeto do Projeto Cultural Pronac 115199 (peça 87) .
Ato contínuo, por meio do Despacho exarado à peça 90, acolhi a proposta da unidade técnica e autorizei a SecexTCE a encaminhar cópia dos elementos considerados necessários como subsídio de resposta à diligência, aí compreendida a documentação apresentada pelos responsáveis a título de defesa perante este Tribunal.
Em sua derradeira instrução (peças 96 a 98) , a SecexTCE analisou o feito e concluiu por afastar o débito em relação a todos os responsáveis do processo confirmando o cumprimento do projeto cultural pactuado com o poder público. Quanto às audiências realizadas, a unidade técnica do TCU propôs rejeitar as razões de justificativa dos dirigentes e aplicar a multa prevista no art. 58, inc. I, da Lei 8.443/1992.
O Ministério Público junto ao TCU avalizou essa proposta (peça 99) .
Acolho o encaminhamento proposto pela unidade técnica, a qual teve a anuência do representante do Parquet especial, cuja análise adoto como parte das minhas razões de decidir.
Constata-se, com base na Nota Técnica 52/2020/COAOB/CGARE/DFIND/SEFIC/ SECULT (peça 94, pp. 9-14) , que houve comprovação da realização do projeto cultural, e cumprimento das medidas de acessibilidade, democratização e ampliação do acesso, dos planos de distribuição e divulgação.
Em que pese a regularização da prestação de contas, posteriormente ao envio do presente processo de TCE à esta Corte, a jurisprudência do Tribunal é no sentido de que a comprovação intempestiva da regularidade na prestação de contas elide o débito, mas não sana a omissão inicial dos gestores, que descumpriram o prazo para a apresentação da prestação de contas.
Tendo em vista que não constam dos autos elementos que permitam reconhecer a boa-fé dos responsáveis ou a ocorrência de outras excludentes de culpabilidade, as contas dos responsáveis Isabel Butcher, Pedro Butcher, Hugo Sérgio Koatz Sukman e Paulo César Ferreira de Mattos devem ser julgadas irregulares, nos termos do art. 202, § 6º, do Regimento Interno do TCU, com a aplicação da multa prevista no art. 58, inc. I, da Lei 8.443/1992.
Por fim, deixo de acolher a proposta da unidade instrutiva de autorizar o parcelamento das dívidas, por entender que essa medida somente deve ser adotada mediante solicitação das partes.
Ante o exposto, manifesto-me por que o Tribunal aprove o Acórdão que ora submeto à deliberação deste Colegiado.
TCU, Sala das Sessões, em 22 de março de 2022.
AUGUSTO SHERMAN CAVALCANTI 
Relator